【裁判字號】    99,審訴,1208
【裁判日期】    990430
【裁判案由】    毒品危害防制條例
【裁判全文】
臺灣高雄地方法院刑事判決            99年度審訴字第1068號
                                    99年度審訴字第1208號
公  訴  人  臺灣高雄地方法院檢察署檢察官
被      告  王志群
上列被告因毒品危害防制條例案件，經檢察官提起公訴（99年度
毒偵字第466 號、99年度毒偵字第467 號、99年度毒偵字第1179
號），本院依簡式審判程序判決如下：
    主  文
王志群犯如附表所示之伍罪，均累犯，各處如附表主文欄所示之
刑。應執行有期徒刑參年伍月。
    事  實 
一、王志群前因施用毒品案件，經本院以民國88年度毒聲字第12
    60號裁定送觀察、勒戒後，認無繼續施用毒品傾向，於88年
    3 月4 日執行完畢釋放。又於觀察勒戒執行完畢釋放後5 年
    內，因施用毒品案件，經本院90年度毒聲字第7429號裁定送
    觀察、勒戒後，認無繼續施用毒品傾向，於91年2 月1 日執
    行完畢釋放。另因施用毒品案件，經本院以92年度訴字第20
    58號判決判處有期徒刑10月確定。再因竊盜案件，經本院以
    93年度易字第673 號判決判處有期徒刑4 月確定，上開2 案
    並經裁定應執行有期徒刑1 年確定，於94年11月9 日執行完
    畢出監。詎仍未戒絕，復分別基於施用第一級毒品海洛因、
    第二級毒品甲基安非他命之犯意，分別於附表所示之時、地
    ，施用第一、二級毒品海洛因、甲基安非他命（施用第一、
    二級毒品之時間、地點、查獲時間及地點均如附表所示）。
二、案經高雄縣政府警察局林園分局報告臺灣高雄地方法院檢察
    署檢察官偵查起訴。
    理  由
一、本件被告王志群所犯均係死刑、無期徒刑、最輕本刑為3 年
    以上有期徒刑以外之罪，其於準備程式中，就被訴事實均為
    有罪之陳述，經本院告知簡式審判程式之旨，並聽取檢察官
    及被告之意見後，合議庭裁定由受命法官獨任進行簡式審判
    程式，合先敘明。
二、上開犯罪事實，均據被告於本院審理時坦白承認。而被告3
    次尿液經送台灣檢驗科技股份有限公司鑑驗後，結果分別呈
    嗎啡、嗎啡及甲基安非他命、嗎啡及甲基安非他命陽性反應
    （係以GC／MS方式檢驗），有該公司98年11月12日、98年12
    月11日及99年1 月4 日濫用藥物尿液檢驗報告可參。爰審酌
    (一)氣相層析質譜儀（GC／MS）乃目前就藥物篩檢結果必須進
    一步確認時最常採用之確認方法，因此在良好的操作條件之
    下，以氣相層析質譜儀作藥物及其代謝物之定性及定量分析
    ，幾乎不會有偽陽性反應產生，業經行政院國軍退除役官輔
    導委員會台北榮民總醫院於83年4 月7 日以（83）北總內字
    第03059 號函示明確。(二)又海洛因係嗎啡經化學合成之半人
    工合成品，毒性倍於嗎啡，其經吸食或施打入人體，經新陳
    代謝作用又分解成嗎啡，故海洛因在進入人體後，均以嗎啡
    型態排於尿液中，故於吸食或施打海洛因者尿液中，可檢出
    嗎啡陽性反應，業經憲兵司令部80年5 月7 日以（80）鑑驗
    字第1746號函示明確。(三)甲基安非他命經口服投與後約百分
    之70於24小時內自尿中排出，約百分之90於96小時內自尿中
    排出，且甲基安非他命成分之檢出與其投與方式、投與量、
    個人體質、採尿時間與檢測儀器之精密度等諸多方式有關，
    因此僅憑尿液中呈甲基安非他命陽性反應，並無法確實推算
    吸食時間距採集時間之長短，惟依上述資料推斷，最長不會
    超過4 日即96小時，亦經行政院衛生署藥物食品檢驗局81年
    2 月8 日81藥檢一字第001156號函示明確。從而，被告尿液
    經以氣相層析質譜儀鑑驗後，結果分呈嗎啡或嗎啡、甲基安
    非他命陽性反應，已如前述，是依前開函示意旨，被告自白
    核與事實相符，其施用第一級毒品海洛因3 次、第二級毒品
    甲基安非他命2 次之犯行，均堪認定。
三、論罪科刑部分：
  (一)按犯毒品危害防制條例第10條之罪，經觀察、勒戒後，認無
    繼續施用毒品之傾向，應即釋放，並為不起訴處分；認有繼
    續施用毒品之傾向者，應由檢察官聲請法院裁定令入戒治處
    所施以強制戒治，至無繼續戒治之必要，強制戒治期滿，應
    即釋放，由檢察官為不起訴處分。經觀察勒戒、強制戒治執
    行完畢釋放後，5 年內再犯第10條之罪，依93年1 月9 日修
    正施行之毒品危害防制條例第23條第2 項規定意旨，應由檢
    察官偵查起訴。又依修正後之規定，僅限於「初犯」及「5
    年後再犯」二種情形，始應先經觀察、勒戒或強制戒治程式
    。倘被告於5 年內已再犯，經依法追訴處罰，縱其第3 次（
    或第3 次以上）再度施用毒品之時間，在初犯經觀察、勒戒
    或強制戒治執行完畢釋放5 年以後，已不合於「5 年後再犯
    」之規定，且因已於「5 年內再犯」，顯見其再犯率甚高，
    原實施觀察、勒戒或強制戒治，已無法收其實效，即應依該
    條例第10條處罰（最高法院97年度第5 次刑事庭會議決議參
    照）。
  (二)查被告前因施用毒品案件，經本院以88年度毒聲字第1260號
    裁定送觀察、勒戒後，認無繼續施用毒品傾向，於88年3 月
    4 日執行完畢釋放。又於觀察勒戒執行完畢釋放後5 年內，
    因施用毒品案件，經本院90年度毒聲字第7429號裁定送觀察
    、勒戒後，認無繼續施用毒品傾向，於91年2 月1 日執行完
    畢釋放等情，有臺灣高雄地方法院檢察署刑案資料查註紀錄
    表、臺灣高等法院被告前案紀錄表及臺灣高雄地方法院被告
    院內索引卡紀錄表可證。因被告於觀察勒戒執行完畢釋放後
    ，5 年內再犯毒品危害防制條例第10條之罪，且再犯本罪，
    是依前開說明，應依法論科。
  (三)另海洛因、甲基安非他命為毒品危害防制條例所稱之第一、
    二級毒品，此觀諸該條例第2 條第2 項第1 款、第2 款甚明
    ，被告施用上開毒品，核其所為，係違反毒品危害防制條例
    第10條第1 項、第2 項之施用第一、二級毒品罪。被告施用
    第一、二級毒品前持有第一、二級毒品之行為，本應各論以
    持有之罪，惟各該次持有毒品之低度行為均為其後施用毒品
    之高度行為所吸收，均不另論罪。被告有如事實欄所示之前
    案紀錄及執行完畢之事實，有上開前案紀錄表可參，其受有
    期徒刑執行完畢後，5 年內故意再犯本件有期徒刑以上之各
    罪，均為累犯，應依刑法第47條第1 項之規定，均加重其刑
    。被告所犯上開5 罪間，犯意各別，應予分論併罰。爰審酌
    被告經觀察勒戒及刑之執行後，均未戒絕毒品，另再施用毒
    品，顯見其自制力不足，無法擺脫毒品，故應藉由刑罰之執
    行，以收教化之功能，並參以被告犯後坦承施用毒品犯行，
    所犯係自傷行為，尚未害及他人，及被告施用第一級毒品3
    次、第二級毒品2 次等一切情狀，分別量處如主文所示之刑
    ，並定其應執行之刑，以資懲儆。
據上論斷，應依刑事訴訟法第273 條之1 第1 項、第299 條第1
項前段，毒品危害防制條例第10條第1 項、第2 項，刑法第11條
前段、第47條第1 項、第51條第5 款，判決如主文。
本案經檢察官陳妍萩到庭執行職務
中    華    民    國    99    年     4    月   30   日
                  刑事第十庭    法  官  方百正
以上正本證明與原本無異。
如不服本判決應於收受判決後10日內向本院提出上訴書狀。
中    華    民    國    99    年    4     月    30    日
                                書記官  陳莉庭 

附錄法條：
毒品危害防制條例第10條
施用第一級毒品者，處 6 月以上 5 年以下有期徒刑。
施用第二級毒品者，處 3 年以下有期徒刑。  

附表：
┌─┬────┬────┬────────┬─────┬─────────┐
│編│施用時間│施用地點│查獲時間、地點  │所犯之罪  │主文（含所處之刑及│
│號│        │及方式  │                │          │應沒收或銷燬之物）│
│  │        │        │                │          │                  │
├─┼────┼────┼────────┼─────┼─────────┤
│1 │98年10月│在高雄縣│98年10月28日13時│施用第一級│王志群施用第一級毒│
│  │27日上午│林園鄉中│20分許，在高雄縣│毒品      │品，累犯，處有期徒│
│  │10時許  │芸村中芸│林園鄉西溪村西溪│          │刑壹年。          │
│  │        │三路53巷│路246 之1 號前，│          │                  │
│  │        │13號住處│為警盤查，經同意│          │                  │
│  │        │內，以將│採尿送驗，結果呈│          │                  │
│  │        │海洛因摻│嗎啡陽性反應。  │          │                  │
│  │        │入香菸內│                │          │                  │
│  │        │，再以火│                │          │                  │
│  │        │點燃吸食│                │          │                  │
│  │        │之方式，│                │          │                  │
│  │        │施用第一│                │          │                  │
│  │        │級毒品海│                │          │                  │
│  │        │洛因1 次│                │          │                  │
│  │        │。      │                │          │                  │
│  │        │        │                │          │                  │
├─┼────┼────┼────────┼─────┼─────────┤
│2 │於98年11│在高雄縣│98年11月29日上午│施用第一級│王志群施用第一級毒│
│  │月28日晚│林園鄉中│8 時50分許，在高│毒品      │品，累犯，處有期徒│
│  │上某時許│芸村中芸│雄縣林園鄉沿海路│          │刑壹年。          │
│  │        │三路53巷│與文賢南路口，賓│          │                  │
│  │        │13號住處│竊盜案為警查獲，│          │                  │
│  │        │內，以將│經同意採尿送驗，│          │                  │
│  │        │海洛因摻│結果呈嗎啡、甲基│          │                  │
│  │        │入香菸內│安非他命陽性反應│          │                  │
│  │        │，再以火│。              │          │                  │
│  │        │點燃吸食│                │          │                  │
│  │        │之方式，│                │          │                  │
│  │        │施用第一│                │          │                  │
│  │        │級毒品海│                │          │                  │
│  │        │洛因1 次│                │          │                  │
│  │        │。      │                │          │                  │
├─┼────┼────┼────────┼─────┼─────────┤
│3 │於98年11│在高雄縣│同上。          │施用第二級│王志群施用第二級毒│
│  │月28日某│林園鄉中│                │毒品      │品，累犯，處有期徒│
│  │時許    │芸村中芸│                │          │刑陸月。          │
│  │        │三路53巷│                │          │                  │
│  │        │13號住處│                │          │                  │
│  │        │內，以將│                │          │                  │
│  │        │甲基安非│                │          │                  │
│  │        │他命置於│                │          │                  │
│  │        │玻璃球內│                │          │                  │
│  │        │，再以火│                │          │                  │
│  │        │燒烤方式│                │          │                  │
│  │        │，施用第│                │          │                  │
│  │        │二級毒品│                │          │                  │
│  │        │甲基安非│                │          │                  │
│  │        │他命1 次│                │          │                  │
│  │        │。      │                │          │                  │
├─┼────┼────┼────────┼─────┼─────────┤
│4 │於98年12│在高雄縣│98年12月18日21時│施用第一級│王志群施用第一級毒│
│  │月17日上│林園鄉中│10分許，在高雄縣│毒品      │品，累犯，處有期徒│
│  │午9時許 │芸村中芸│林園鄉○○路00號│          │刑壹年。          │
│  │        │三路53巷│前，為警盤查，經│          │                  │
│  │        │13號住處│同意採尿送驗，結│          │                  │
│  │        │內，以將│果呈嗎啡、甲基安│          │                  │
│  │        │海洛因摻│非他命陽性反應。│          │                  │
│  │        │入香菸內│                │          │                  │
│  │        │，再以火│                │          │                  │
│  │        │點燃吸食│                │          │                  │
│  │        │之方式，│                │          │                  │
│  │        │施用第一│                │          │                  │
│  │        │級毒品海│                │          │                  │
│  │        │洛因1 次│                │          │                  │
│  │        │。      │                │          │                  │
├─┼────┼────┼────────┼─────┼─────────┤
│5 │於98年12│在高雄縣│同上。          │施用第二級│王志群施用第二級毒│
│  │月17日上│林園鄉中│                │毒品      │品，累犯，處有期徒│
│  │午9時 許│芸村中芸│                │          │刑陸月。          │
│  │        │三路53巷│                │          │                  │
│  │        │13號住處│                │          │                  │
│  │        │內，以將│                │          │                  │
│  │        │甲基安非│                │          │                  │
│  │        │他命置於│                │          │                  │
│  │        │玻璃球內│                │          │                  │
│  │        │，再以火│                │          │                  │
│  │        │燒烤方式│                │          │                  │
│  │        │，施用第│                │          │                  │
│  │        │二級毒品│                │          │                  │
│  │        │甲基安非│                │          │                  │
│  │        │他命1 次│                │          │                  │
│  │        │。      │                │          │                  │
└─┴────┴────┴────────┴─────┴─────────┘

司法院資訊處製作；財團法人民間司法改革基金會備份。
